臺灣高等法院臺中分院刑事判決　　　　　　　　　九十一年度上訴字第一五九○號
　　上　訴　人
　　即自 訴 人　乙○○
　　被　　　告　甲○○
右上訴人因被告偽造文書案件，不服臺灣臺中地方法院九十一年度自字第五九○號中
華民國九十一年八月十三日第一審判決，提起上訴，本院判決如左：
      主  文
原判決撤銷。
本件自訴不受理。
    理  由
一、上訴人即自訴人乙○○（下稱自訴人）上訴意旨略以：關於本件自訴案件，自訴
    人自訴被告甲○○偽造文書，係就被告逕自向台中市北屯區戶政事務所申辦陳福
    來之印鑑證明書，亦無委任書，致涉有偽造文書罪嫌。自訴人就此部分前並未提
    起告訴，台灣台中地方法院檢察署八十七年度偵字第二四五○○號不起訴處分書
    、台灣高等法院檢察署八十八年度議實字第六九九號處分書，並未就前揭部分為
    不起訴處分。本件原審法院未就前揭部分詳查，逕依刑事訴訟法第三百零三條第
    四款，諭知不受理，尚嫌速斷，因請撤銷原判決等語。
二、自訴人自訴意旨略以：系爭台中市○○段四○四之一二地號土地及其上建號三○
    ○之建物之登記簿謄本，載明登記原因為買賣、所有權人甲○○、義務人陳福來
    、登記日期七十九年二月二十四日、登記原因發生日期七十九年十月三十日、建
    築改良物登記簿載明登記原因為買賣、土地登記申請書登記原因為買賣，所有權
    移轉契約書訂立契約買受人為甲○○、出賣人陳福來，被告並均無支付價金給自
    訴人及父親陳福來，本件印鑑證書的筆跡都是被告寫的，被告顯已涉犯刑法第二
    百十四條之偽造文書罪嫌云云。
三、原審法院則以：曾為不起訴處分或撤回起訴，而違背第二百六十條之規定再行起
    訴者，應諭知不受理之判決，並得不經言詞辯論為之；而前開關於公訴之規定，
    於自訴程序準用之，刑事訴訟法第三百零三條第四款、第三百零七條、第三百四
    十三條分別定有明文。並以本件被告因涉犯前開偽造文書罪嫌，業經臺灣臺中地
    方法院檢察署檢察官於八十八年三月二十六日以八十七年度偵字第二四五○○號
    不起訴處分書為不起訴處分。自訴人聲請再議後，復經台灣高等法院台中分院檢
    察署檢察長於八十八年六月三日以八十八年議實字第六九九號處分書駁回再議確
    定，此有前開不起訴處分書、處分書附於本院卷可稽。自訴人於臺灣臺中地方法
    院檢察署檢察官為前開不起訴處分確定後，就同一被告之同一犯罪事實（即同一
    案件）再行提起自訴，又未舉證說明有何「發現新事實、新證據」、「有第四百
    二十條第一項第一款、第二款、第四款或第五款所定再審原因之情形」之情事，
    其提起本件自訴，顯然違反刑事訴訟法上「一事不再理」之原則。依前開規定，
    爰不經言詞辯論，諭知自訴不受理之判決。
四、經查，八十七年度偵字第二四五○○號刑事偵查案件，自訴人係告訴被告甲○○
    坐落台中市○○區○○里○○鄰○○路二六之三七號之樓房乙棟連同基地原為其
    父陳福來所有，陳福來中風約一年延至八十一年六月二十日去逝。被告意圖為自
    己不法之所有，利用父親中風無意識期間以訛詐方法將上揭房地移轉登記為其所
    有。先前有聽聞欲以新台幣三百萬元價購，但並無支付價金之事，因認被告犯刑
    法第三百三十九條、第三百三十五條、第二百一十四條之罪嫌云云。檢察官則以
    經證人陳富子、陳秀金、陳美櫻之證詞與被告辯詞相符，並有印鑑登記申請書、
    印鑑證明申請書、贈與免稅證明書、抵押權債務清償證明書、喪葬費用明細表本
    影本可憑佐證，認被告所辯被告在照顧父親陳福來及代陳福來償還積欠台中市第
    二信用合作社貸款，所以被告之父將房地贈與給被告等語，可以採信，認查無證
    據足以證明被告有何詐欺、侵占、偽造文書犯行，為不起訴處分；自訴人不服聲
    請再議，亦經台灣等法院台中分檢察署檢察官以查無積極證據足以認定被告犯行
    ，駁回再議之聲請，此業經本院調閱八十七年度偵字第二四五○○號偵查卷無訛
    。上開印鑑登記申請書、印鑑證明申請書均經審核，自訴人上訴意旨以其係指被
    告逕自向台中市戶政事務所申辦陳福來之印鑑證明書、亦無委任書，致涉偽造文
    書罪嫌，不能認有理田。
五、按刑事訴訟法第三百四十三條固規定：自訴程序，除本章有特別規定外，準用第
    二百四十六條、第二百四十九條及前章（第二章）第二節、第三節關於公訴之規
    定。但刑事訴訟法自訴章第三百二十三條第一項已規定：同一案件經檢察官依第
    二百二十八條規定開始偵查者，不得再行自訴；同法第三百三十四條規定：不得
    提起自訴而提起者，應諭知不受理之判決，此為自訴章之特別規定，自應優先適
    用。本件犯罪事實，已經檢察官開始並終結偵查，自應依上開自訴章之規定諭知
    不受理。原審法院準用刑事訴訟法第三百零三條第四款之規定，諭知不受理之判
    決，適用法律嫌有未洽。自訴人上訴意旨指摘原審判決不當，雖無理由，但原審
    判決既有上開瑕疵，自應將原審判決撤銷，自為不受理之判決，並不經言詞辯論
    為之。
據上論結，應依刑事訴訟法第三百六十九條第一項前段、第三百六十四條、第三百三
四條、第三百四十三條、第三百零七條，判決如主文。
中      華      民      國      九十一      年      十    月  二十一    日
                                   臺灣高等法院臺中分院刑事第九庭
                                         審判長法  官　陳  筱  珮
                                               法　官  康  應  龍
                                               法　官　趙  春  碧
右正本證明與原本無異。
如不服本判決應於收受送達後十日內向本院提出上訴書狀，其未敘述上訴之理由者並
得於提起上訴後十日內向本院補提理由書（均須按他造當事人之人數附繕本）。
                                               書記官  陳  文  琴
中      華      民      國　  九十一     年      十       月   二十四   日
                                                              　　　　　Ｆ
